臺灣臺中地方法院民事判決　九十二年度訴字第二二○二號
　　原　　　告　　乙○○
　　訴訟代理人　　陳益軒律師
　　複　代理人　　黃柏霖律師
　　被　　　告　　甲○○
右當事人間因被告過失傷害案件，原告提起附帶民事訴訟請求損害賠償事件，由本院
刑事庭移送前來，本院於民國九十三年三月十六日言詞辯論終結後，判決如下：
    主    文
被告應給付原告新臺幣壹佰壹拾壹萬貳仟捌佰捌拾伍元，及自民國九十二年五月二日
起至清償日止，按週年利率百分之五計算之利息。
原告其餘之訴駁回。
訴訟費用由被告負擔百分之四十七，餘由原告負擔。
本判決原告勝訴部分，於原告以新臺幣拾捌萬元為被告供擔保後，得假執行；但被
告如以新臺幣壹佰壹拾壹萬貳仟捌佰捌拾伍元為原告預供擔保，得免為假執行。
原告其餘假執行之聲請駁回。
    事    實
甲、原告方面：
一、聲明：
（一）被告應給付原告新臺幣（下同）二百三十七萬九千三百六十四元，及自刑事附
      帶民事起訴狀繕本送達之翌日（即民國九十二年五月二日）起至清償日止，按
      週年利率百分之五計算之利息。
（二）原告願供擔保，請准宣告假執行。
二、陳述：
    被告於九十一年十二月八日凌晨，駕駛車牌號碼ＱＳ─八０四九號自用小客車，
    沿臺中縣大肚鄉○○路○段，由王田往龍井方向行駛，行經沙田路三段山陽橋口
    時，適有原告所駕駛之車牌號碼ＷＩ─七五五號營業用大貨車，沿同一方向行駛
    至該橋口，將該大貨車停放於道路邊線外，下車查看附載之貨物，被告原應注意
    車前狀況，隨時採取必要安全措施，而依當時客觀情況，天候為晴、夜間有照明
    、路面乾燥、無缺陷、道路無障礙，並無不能注意之情事，詎被告竟疏未注意，
    致原告於查看貨物完畢，正打開上開大貨車駕駛座旁車門欲上車之際，遭被告所
    駕駛之自用小客車車頭自後撞擊其身體右側，原告因而倒地，並受有骨盆骨折、
    右側股骨骨折、髁上分節性開放性骨折併血管神經損傷、腹部挫傷併肝裂傷、胸
    部挫傷併右側血胸及第三至第八肋骨骨折、頭部外傷併頭皮撕裂傷等傷害，原告
    身體所受上開傷勢與被告之行為間顯有相當因果關係，則依民法第一百八十四條
    第一項前段、第一百九十三條第一項及第一百九十五條第一項前段之規定，原告
    自得請求被告負損害賠償責任。茲將原告請求被告賠償之各項費用及數額分述如
    次：
（一）醫療費用部分：原告因本件車禍而受傷，至九十二年四月十日提起本件附帶民
      事訴訟之日止，共支出醫療費用六萬八千六百七十元。
（二）醫療用品費用部分：原告在因本件事故受傷就醫期間，為購買醫療費用而另支
      出六千九百五十四元。
（三）看護費用部分：原告因本件事故受有前揭重大傷害而無法自由行動，延請訴外
      人宋明導看護，因而支出之費用為九萬四千元。
（四）喪失勞動能力之所得部分：原告因本件車禍受傷前從事公路貨運業，每月薪資
      約十五萬元，然自本件車禍發生後，其因勞動能力喪失，於九十一年十二月及
      九十二年四月均有二十日，九十二年一月至三月皆係全月無法工作，以其原有
      收入計算，減少之工作收入達六十五萬元。
（五）交通費用部分：原告因本件事故受傷送至臺中縣沙鹿鎮「童綜合醫院」急診當
      日，因至臺中捐血中心取血而支出計程車資五百元，另因回診及復健之需要，
      須搭乘計程車前往醫院醫療，另支出計程車費一萬二千二百四十元，合計因而
      增加之支出為一萬二千七百四十元。
（六）精神慰撫金部分：原告因被告之過失行為致受有前揭致命性傷害，送至醫院急
      診時，醫院甚且已發出病危通知，經急救後雖幸而挽回寶貴生命，惟日後極有
      可能形成殘廢，是原告精神及肉體上所受之煎熬痛楚，殊難言喻，為此請求被
      告賠償精神慰撫金一百五十萬元。
（七）綜上所述，原告所受各項損害之金額合計為二百三十七萬九千三百六十四元，
      為此提起本件訴訟，請求被告賠償原告如聲明第一項所示之損害。
三、證據：提出童綜合醫院診斷證明書、病危通知、估價單、訴外人宋明導開立之收
    據、永安汽車行收據各一紙、欽習堂國術館損傷接骨整復證明書二紙、醫療費用
    明細表、鄭新景骨科診所收據、財團法人為恭紀念醫院醫療費用收據、富邑交通
    有限公司每月出車表各三紙、統一發票九紙及免用統一發票收據十二紙（以上均
    影本）為證。
乙、被告方面：
一、聲明：原告之訴駁回，並陳明如受不利益判決，願供擔保，請准宣告免為假執行
    。
二、陳述：伊對於在右揭時地駕駛自用小客車，因過失而撞擊原告，致原告受有前述
    傷害之事實並無爭執，另對於原告請求伊賠償醫療費用、購買醫療用品費用及交
    通費均無意見。惟原告並未證明其每月收入確有十五萬元，其請求伊賠償四個月
    又十日無法工作之損失六十五萬元，顯然偏高；且原告在療傷養病期間並未僱請
    看護，亦不得請求伊賠償看護費用；另伊為高職畢業，現以打零工維生，每月僅
    有數千元至一萬餘元之收入，經濟來源不固定，無力負擔原告所請求、數額高達
    一百五十萬元之精神慰撫金。
丙、本院依職權調閱原告被訴過失傷害案件偵查及歷審刑事卷宗（含臺灣臺中地方法
    院檢察署九十二年度偵字第四二六二號、本院九十二年度交易字第一九０號案卷
    ）；另向童綜合醫院及財團法人為恭紀念醫院查詢：原告在住院期間須由他人看
    護之日數及各該醫院病患僱請看護全天候照顧之收費標準，並向前者查詢：原告
    因本件車禍所受傷害導致無法工作之期間大約若干？另向財政部國稅局查詢兩造
    於九十年度之綜合所得稅申報資料及歸戶財產資料。
    理　　由
一、本件原告於九十二年四月十日起訴時，係請求被告給付二百萬元，及自起訴狀繕
    本送達被告翌日起至清償日止，按週年利率百分之五計算之利息，嗣於九十二年
    四月三十日具狀，擴張應受判決事項之聲明為：被告應給付原告二百三十七萬九
    千三百六十四元，及同前述方式計算之法定遲延利息，經核符合民事訴訟法第二
    百五十五條第一項第三款之規定，應予准許。
二、本件原告主張其於九十一年十二月八日凌晨，駕駛車牌號碼ＷＩ─七五五號營業
    用大貨車，行經臺中縣大肚鄉○○路○段山陽橋口，將該大貨車停放於道路邊線
    外，下車檢查該車所附載之貨物完畢，正打開駕駛座旁車門欲上車之際，遭被告
    駕駛之車牌號碼ＱＳ－八０四九號自用小客車車頭自後撞及，致原告受有骨盆骨
    折、右側股骨骨折、髁上分節性開放性骨折併血管神經損傷、腹部挫傷併肝裂傷
    、胸部挫傷併右側血胸及第三至第八肋骨骨折、頭部外傷併頭皮撕裂傷等傷害等
    情，業據其提出童綜合醫院診斷證明書一份及欽習堂國術館損傷接骨整復證明書
    二份為證，且為被告所不爭執，另經本院調取臺灣臺中地方法院檢察署九十二年
    度偵字第四二六二號案卷內所附肇事現場圖、臺中縣警察局道路交通事故調查報
    告表及現場照片等資料審閱無訛，自堪信為真實。
三、按汽車駕駛人應注意車前狀況，並隨時採取必要之安全措施，道路交通安全規則
    第九十四條第三項定有明文。被告為汽車駕駛人，於前述時間駕車行經上開地點
    ，自應注意遵守前揭規定，又當時天候為晴，夜間有照明，路面乾燥無缺陷、且
    無障礙物等情，亦有道路交通事故調查報告表附前述偵查卷第九頁可參，是被告
    並無不能注意上開規定之情形，詎其竟疏未注意車前狀況，致其所駕駛車輛之車
    頭自後撞擊正在事發路段道路邊線外、欲進入前揭營業用大貨車內之原告，使原
    告受有前述傷害，自難辭過失之咎，且其過失行為與原告所受傷害顯有相當因果
    關係。參以被告因本件車禍被訴涉犯過失傷害罪嫌一案，經臺灣臺中地方法院檢
    察署檢察官向本院提起公訴後，本院刑事庭亦認原告因本件車禍所受傷害係因被
    告之過失所致，認被告犯過失傷害罪之事證明確，以九十二年度交易字第一九０
    號刑事判決對被告處以有期徒刑四月確定，有本院九十二年度交易字第一九０號
    刑事判決一份在卷足憑，益見被告就本件事故之發生，應負過失責任。
四、次按因故意或過失，不法侵害他人之權利者，負損害賠償責任；又不法侵害他人
    之身體或健康者，對於被害人因此喪失或減少勞動能力，或增加生活上之需要時
    ，應負損害賠償責任；復按不法侵害他人之身體、健康，或不法侵害其他人格法
    益而情節重大者，被害人雖非財產上之損害，亦得請求賠償相當之金額，民法第
    一百八十四條第一項前段、第一百九十三條第一項及第一百九十五條第一項分別
    定有明文。查被告因過失不法侵害原告之身體、健康等人格權，揆諸上開規定，
    自應負侵權行為損害賠償責任。玆審酌原告請求之各項賠償金額如下：
（一）醫療費用及醫療用品費用部分：
  １、原告主張其因被告之過失行為所受傷害，支出醫療費用合計六萬八千六百七十
      元，雖據其提出童綜合醫院醫療費用明細表、鄭新景骨科診所收據及財團法人
      為恭紀念醫院醫療費用收據各三紙為證，惟經本院核算結果，原告依據上開單
      據應支付之醫療費用為五萬八千六百二十三元，其中原告於九十一年十二月八
      日在童綜合醫院就診所支出之醫療費用三萬元，已由被告代為繳納一節，業據
      被告於本院前揭刑事案件審理中具狀陳明，並提出童綜合醫院醫療費用明細表
      一份為憑（見該案卷所附被告於九十二年五月一日出具之答辯狀及該醫療費用
      明細表），且原告就該刑事案卷之卷證內容並無爭執（見本院九十二年十一月
      十二日言詞辯論筆錄），堪信屬實，則原告自不得再向被告請求賠償該部分醫
      療費用。從而，原告得請求被告給付之醫療費用應為二萬八千六百二十三元。
  ２、原告另主張其因本件車禍受傷後，為購買醫療用品而支出六千九百五十四元，
      及因急診當日亟須至臺中捐血中心取血支付車資五百元，並提出免用統一發票
      收據十二紙、統一發票九紙、估價單一紙及永安汽車行收據一紙為證，且為被
      告所不爭執，經核該二部分費用，除估價單所示之購買枴杖費用一百八十八元
      ，應屬原告因本件事故發生致增加生活上之需要，將另行論述於後外，其餘七
      千二百六十六元，均係原告為治療因本件車禍所受傷害及回復身體健康所必要
      之費用，則其請求被告給付該等購買醫療用品及車資，亦有理由，應予准許。
（二）因減少勞動能力所受損害部分：
      原告主張其於受傷前在富邑交通有限公司工作，每月薪資十五萬元，因遭被告
      撞傷，致其於九十一年十二月份及九十二年四月份各有二十日，另於九十二年
      一至三月均全月無法工作，請求被告賠償六十五萬元等情，業據其提出富邑交
      通有限公司九十一年十月至十二月之每月出車表為證，依據該出車表之記載，
      原告於受傷前四個月，每月至少均有十五萬元之收入，則其主張以該數額為基
      礎，計算其因減少勞動能力所受之損失，自屬合理。另經本院依職權向童綜合
      醫院查詢原告是否因被告之過失傷害行為而無法工作？若是，其無法工作之期
      間為何等事項，經該院回覆稱：原告因骨盆骨折及右側股骨骨幹髁上分節性開
      放性骨折併神經損傷，經手術後會導致無法工作期間約為六個月，有該院九十
      一年八月二十七日（九二）童醫字第七四五號函一件存卷供參，且被告對此函
      覆內容並無爭執，故原告主張於九十二年一至三月全月，另九十一年十二月及
      九十二年四月各二十日無法工作，應堪採信，其請求被告賠償該段期間不能工
      作之損失六十五萬元，亦屬允當，應予准許。
（三）增加生活上之需要部分：
　１、原告主張其自九十一年十二月八日起至九十二年一月二十三日止僱請看護宋明
　　　導共四十七天，每天二千元，合計九萬四千元等情，業據提出由訴外人宋明導
      開立之收據一紙為證。被告雖以原告於前述期間內並未僱請看護，不得請求看
      護費用等語置辯，惟經本院向童綜合醫院及財團法人為恭紀念醫院查詢被告住
      院之日數，及其於住院期間，完全無法自理日常生活，須由他人看護並照料其
      生活起居之日數為若干，童綜合醫院函復謂：原告於九十一年十二月八日至九
      十一年十二月三十日於該院住院期間，需他人照顧之日期為九十一年十二月十
      九日至同年月三十日；九十一年十二月八日至十八日，原告因進入加護病房，
      有加護病房護理人員照顧等情，有該院九十二年十二月十七日（九二）童醫字
      第一一七七號函一件足憑，是原告於前開在加護病房住院期間，因有護理人員
      照護，自無庸另行僱請看護照料其生活起居，其請求被告給付該段期間之看護
      費用部分，無從准許。至財團法人為恭紀念醫院九十二年十二月四日（九二）
      為恭醫字第九二０一二一九號函，雖未敘明原告於九十一年十二月三十一日至
      九十二年一月二十三日在該醫院住院期間，有無僱請看護照料其生活起居之必
      要，然由臺灣臺中地方法院檢察署九十二年度偵字第四二六二號案卷第二十二
      頁所附該醫院出具之原告診斷證明書所載，原告係因本件車禍致右側股骨骨折
      後，併傷口感染而住入該醫院，且於九十一年十二月三十一日及九十二年一月
      九日接受傷口清創手術，足見原告在財團法人為恭紀念醫院住院期間尚因右側
      股骨骨折而二度進行手術治療，則其在該段期間內顯然行動亦有不便，而有僱
      請看護之必要。又依前述醫院所發該二份函文內容所示，該二醫院之病患僱請
      看護全天候照顧之收費標準均為每日二千二百元，原告請求被告給付之看護費
      用為每日二千元，並未超過該二醫院所定看護費用之收費標準，自屬適當，則
      其請求被告給付其於九十一年十二月十八日至九十二年一月二十三日，共計三
      十六日，在上述二醫院住院期間僱請看護所支出之費用，合計七萬二千元，當
      屬於法有據。
  ２、原告另主張其因至醫院復健、回診，支出計程車費用一萬二千二百四十元，且
      因購買枴杖支出一百八十八元部分，均為被告所不爭執，並有統一發票影本一
      紙在卷可憑，堪信屬實；而由卷附童綜合醫院出具之診斷證明書所載，原告因
      遭被告駕車撞及，受有多處骨折及血管神經損傷之傷害，則其有利用枴杖輔助
      行動，及因無法駕駛動力交通工具，而須搭乘計程車至醫院就診之需要，至為
      顯然，則原告請求此部分費用合計一萬二千四百二十八元，核皆屬其因本件車
      禍之發生所增加之生活上需要，自應予以准許。
（四）精神慰撫金部分：
      原告於右揭時地係將其駕駛之營業用大貨車合法暫停於道路邊線外，於下車檢
      查車內裝載貨物完畢，正欲上車之際，突遭被告違規駕車自後撞擊，因而受有
      骨盆骨折、右側股骨骨折、髁上分節性開放性骨折併血管神經損傷、腹部挫傷
      併肝裂傷、胸部挫傷併右側血胸及第三至第八肋骨骨折、頭部外傷併頭皮撕裂
      傷等傷害，其於事發當日先在童綜合醫院進行剖腹探查術、肝止血、胸管插入
      術，該院並曾因其病況危急而發出病危通知，嗣於手術完成後尚在該院住院治
      療達半個月以上，其後於九十一年十二月三十一日及九十二年一月九日，復因
      右側股骨骨折術後併發之傷口感染，於財團法人為恭紀念醫院接受傷口清創手
      術，至九十二年一月二十三日始出院等情，業據原告提出病危通知一紙為證，
      復有童綜合醫院及財團法人為恭紀念醫院之診斷證明書各一份，附臺灣臺中地
      方法院檢察署九十二年度偵字第四二六二號偵查卷第十頁及第二十二頁足憑，
      是原告因被告之不法侵害行為致須接受多次手術並經歷長期之醫療復健過程，
      非但身體上須承受劇烈之疼痛，精神上亦飽受煎熬與折磨。再者，依原告訴訟
      代理人於本院九十二年十一月十二日言詞辯論期日所陳，原告於本件事故發生
      前係從事貨運業，惟原告經此事故，對於利用大貨車載運貨物謀生之安全性勢
      必產生相當程度之質疑及恐懼，原告謂其受到驚嚇，精神上受有打擊，而蒙受
      痛苦，尚非無因，故原告請求被告賠償其所受非財產上之損害即精神慰撫金，
      洵屬有據。查原告係高中畢業，已婚，育有一子，現年五十歲，於本件事故發
      生前任職富邑交通有限公司，以駕駛營業用大貨車載運貨物為業；被告為高職
      畢業，已婚，育有二名子女，年紀分別為三歲與一歲，現以打零工維生，每月
      收入在數千元至一萬餘元間，並非固定等情，已分別據原告具狀及被告於本院
      九十二年九月十七日言詞辯論期日陳明。又兩造名下均無財產，亦有財政部臺
      灣省北區國稅局中壢稽徵所九十二年九月四日北區國稅中壢二字第０九二一０
      一七四六七號函及財政部臺灣省中區國稅局沙鹿稽徵所九十二年八月二十五日
      中區國稅沙鹿二字第０九二００二八二五七號函檢附之兩造歸戶財產查詢清單
      共二份附卷可稽。本院斟酌兩造前述之身分地位、教育程度、經濟能力、被告
      加害情形，及原告所受精神上痛苦之程度等一切情狀，認原告請求精神慰撫金
      一百五十萬元，尚屬過高，應核減為五十萬元為相當，惟被告為表示歉意及慰
      撫之意已給付原告五萬元，業據被告提出原告出具之收據一紙附本院前開刑事
      案卷內為證，且為原告所不爭執，堪信為真，故原告此部分之慰撫金請求應予
      扣除，即原告僅得請求四十五萬元之非財產上損害賠償，逾此範圍之請求，並
      非相當，不應准許。
（五）末按強制汽車責任保險法第三十條規定，保險人依本法規定給付之保險金，視
      為加害人或被保險人損害賠償金額之一部分；加害人或被保險人受賠償請求時
      ，得扣除之。原告因被告之過失行為所受之損害為一百二十二萬二千三百十七
      元（28623+7266+650000+72000+12428+450000=0000000），惟原告於九十二年
      九月二十五日所具陳報狀中自承其業已受領強制汽車責任保險金十萬七千四百
      三十二元，依據前述規定，原告得向被告請求賠償之金額，自應扣除上述保險
      給付。
六、綜上所述，原告基於侵權行為之法律關係，訴請被告賠償原告一百十一萬二千八
    百八十五元（0000000-000000=0000000），及自起訴狀繕本送達被告翌日即九十
    二年五月二日起至清償日止，按週年利率百分之五計算之法定遲延利息，即屬正
    當，應予准許，逾此部分之請求為無理由，應予駁回。
七、原告陳明願供擔保，請求宣告假執行；被告亦陳明願供擔保，請求宣告免為假執
    行，就原告勝訴部分，經核均無不合，爰分別酌定相當之擔保金額，予以准許。
    至原告敗訴部分，其假執行之聲請，已失所附麗，應予駁回。
八、據上論結，本件原告之訴為一部有理由，一部無理由，依民事訴訟法第七十九條
    、第三百九十條第二項、第三百九十二條，判決如主文。
中　　　華　　　民　　　國　　九十三　　年　　　三　　　月　　三十  　　日
                                臺灣臺中地方法院民事第一庭
~B法　    官　鍾啟煒
右為正本係照原本作成
如對本判決上訴，須於判決送達後廿日內向本院提出上訴狀
中　　　華　　　民　　　國　　九十三　　年　　　三　　　月　　三十  　　日
~B法院書記官
